最高法院刑事判決　　　　　　　九十六年度台上字第四三七號
上訴人　台灣高等法院檢察署檢察官
被　告　甲○○
上列上訴人因被告違反毒品危害防制條例案件，不服台灣高等法
院中華民國九十三年七月二十八日第二審更審判決（九十二年度
上更(二)字第五七七號，起訴案號：台灣桃園地方法院檢察署九十
年度偵字第一０二一三號），提起上訴，本院判決如下：
    主  文
上訴駁回。
    理  由
按刑事訴訟法第三百七十七條規定，上訴於第三審法院，非以判
決違背法令為理由，不得為之。是提起第三審上訴，應以原判決
違背法令為理由，係屬法定要件。如果上訴理由書狀並未依據卷
內訴訟資料，具體指摘原判決不適用何種法則或如何適用不當，
應認其上訴為違背法律上之程式，予以駁回。本件原判決以公訴
意旨略稱：被告甲○○意圖營利並基於概括之犯意，自民國八十
八年九月間起至八十九年一月三日上午十一時許止，分別在桃園
縣龜山鄉○○路八十四巷四號之住處等地，以每一小包新台幣三
千元至一萬元不等之代價，連續多次非法販賣第一級毒品海洛因
與楊綠村施用。嗣於九十年六月二十一日上午七時許，因陳樂毅
配合警方查緝，在桃園縣龜山鄉○○路與民生路口，於被告欲非
法販賣毒品海洛因與陳樂毅時，為警當場查獲。因認被告涉犯毒
品危害防制條例第四條第一項之販賣第一級毒品罪嫌。惟經審理
結果，認不能證明被告犯罪，因而撤銷第一審所為科刑判決，改
判諭知被告無罪，已綜核卷內全部證據資料，詳加審酌論斷。從
形式上觀察，並無判決違背採證法則或理由不備等違法情形存在
。又證據之取捨及證明力之判斷，俱屬於事實審法院之職權，判
決內若已論敘其何以作此判斷之心證理由，且其取捨判斷不違背
經驗法則或論理法則，即不生判決違背法令之問題。原判決以證
人楊綠村於警詢、偵查、第一審訊問時所指稱被告多次販賣海洛
因供其施用一節，相互矛盾，多所瑕疵，且為被告堅詞否認，參
以被告於八十九年一月二十一日經警在其住處搜索結果，僅扣得
分裝夾鏈袋一包及小湯匙二支等物，並未扣得其他供販賣用之海
洛因等物作為補強證據，自不能僅憑楊綠村前開前後不一多所瑕
疵之指證為唯一證據，資為認定被告有販賣毒品犯行之證據，其
該部分犯罪不能證明。另被訴販賣海洛因與陳樂毅部分，則依憑
證人陳樂毅，卷附和信電訊股份有限公司檢附之通聯紀錄、九十
三年五月二十四日和信（業服）字第０九三００四三四號函及原
審法院電話紀錄等證據，認證人陳樂毅僅知悉被告有施用海洛因
並遭通緝，並不知被告有無販賣海洛因，亦未曾向其購買。其係
於案發當日因施用毒品為警查獲，乃在警方授意下，佯稱毒癮發
作，不斷以行動電話要求被告提供毒品止癮，被告乃攜帶於前一
日非以營利為目的所購得之海洛因十四包，前往約定地點交易為
警查獲，尚無積極證據足資證明被告於警方授意陳樂毅佯裝購買
海洛因前，即已具有販賣海洛因之故意。並說明由卷存通聯紀錄
資料以觀，被告所申請使用之0000000000號行動電話
與證人陳樂毅所使用之0000000000號行動電話間，於
當天自上午五時五十六分四十九秒起至七時十二分十九秒止，共
有五通通話時間分別長達五分多鐘、一分多鐘、三分多鐘、三分
多鐘及二分多鐘之受話通話紀錄。茍僅相約買賣海洛因之時間、
地點，自不須為上開五次長時間之通話，果若被告相約更改交易
地點，亦不致均係由買方陳樂毅撥打電話予被告，而非賣方即被
告撥打予陳樂毅，再參以前開五通長通話時間之電話通聯紀錄，
其中前四通之基地台位置同為桃園縣龜山鄉○○路一二三號，相
隔四十分鐘後，迄七點十二分十八秒起之第五通電話始變更基地
台位置，均與被告所辯最後一通電話才相約並出門交付海洛因之
辯解相吻合。堪認被告所辯：無販毒之意思，因陳樂毅打多通電
話謂其毒癮發作難過，始持毒前往，欲供其止癮等語，信而有徵
。而證人即查獲警員侯信彰所證述：係被告來電更改交易地點等
語，因與前開通聯紀錄不符，不得作為不利被告認定之依據。是
被告既係因警方之「陷害教唆」始萌販賣海洛因之故意，再攜帶
原供己施用之毒品前往交易，則警方因此所取得之上開不利被告
之證據資料，並無容許性，應不具證據能力。且查無其他積極證
據足資認定被告有販賣海洛因與陳樂毅之犯行，此部分亦屬犯罪
不能證明，均於理由內論敘綦詳。經核其取捨證據之理由並無悖
於經驗法則及論理法則，自無判決理由矛盾之違法。檢察官上訴
意旨仍執前詞謂：被告曾更改見面地點且確經警查獲毒品，應認
自始有營利之意圖；原判決認警員侯信彰之證言不足採，有理由
矛盾之違法云云。純係就原審取捨證據與自由判斷證據證明力及
已調查說明之事項，徒以自己之說詞，指摘其為違法，並為單純
事實上之爭執，自不足據以辨認原判決已具備違背法令之形式。
又原判決既認被告原無犯罪之故意，其交付毒品海洛因與陳樂毅
，係肇因於陳樂毅在警員之授意下，不斷主動以電話要求提供毒
品止癮，始持毒品前來。則無論其係基於販賣，抑或無償讓與，
同屬出於警員之挑唆設局所萌生之犯意，仍為「陷害教唆」之範
疇，此等違反法定程序所取得之證據資料，不具有證據能力，被
告之行為仍不構成轉讓第一級毒品罪，原判決未特加說明，亦難
謂有違法之處。上訴意旨執此指摘原判決有理由不備之違法，難
認係適法之第三審上訴理由。綜上所述，應認本件上訴違背法律
上之程式，從程序上予以駁回。
據上論結，應依刑事訴訟法第三百九十五條前段，判決如主文。
中　　華　　民　　國　九十六　年　　一　　月　二十五　日
                      最高法院刑事第八庭
                          審判長法官  張　淳　淙
                                法官  劉　介　民
                                法官  張　春　福
                                法官  洪　昌　宏
                                法官  蔡　彩　貞
      本件正本證明與原本無異
                                      書  記  官
中　　華　　民　　國　九十六　年　　一　　月　 三十 　日
                                                Ａ
